【裁判字號】    99,抗,273
【裁判日期】    990930
【裁判案由】    聲請迴避
【裁判全文】
臺灣高等法院臺南分院刑事裁定           99年度抗字第273號
抗  告  人
即聲請人    甲○○
上列抗告人即聲請人因聲請法官迴避案件，不服臺灣嘉義地方法
院中華民國99年8月25日裁定（99年度聲字第873號），提起抗告
，本院裁定如下：
    主  文
抗告駁回。
    理  由
一、本件抗告意旨略以：
(一)抗告人甲○○住嘉義市○○路560號，但原審法院99年度聲
    字第873號刑事裁定，卻送達於嘉義市○區○○里○○鄰○○
    街235號，是抗告人甲○○之子吳再生於98年度交查字第
    1982號侵占乙案等與被告張郁熙、江士榮亦有相關連，因合
    約受梱會對吳再生不利，因而必定延遲送達抗告人甲○○之
    收受裁定書。是裁定送達後5日內向原審法院提出抗告狀之
    理由可「足認其執行職務有偏頗之虞」，請參酌臺灣嘉義地
    方法院公文封之書面送達、及臺灣嘉義地方法院檢察署偵查
    卷宗。
(二)原審法院91年度簡字第1320號簡易判決附卷可參，抗告人為
    無識字年長老人是否針對法官陳仁智，訴說「有錢判生、無
    錢判死」等語可議，盤古流傳名言「古學者及現鈐學者」確
    實公開言論語調，又於本案98年度交查字第1982號侵占案中
    被告張郁熙、江士榮等人確實侵占抗告人在嘉義市○○段
    271地號上之建築物，其地基跨建在抗告人所有之同段273
    地號土地60公分，市價高達大約一仟陸佰萬元正至貳仟萬元
    正(請參酌嘉義地方法院檢察署偵查卷宗)，抗告人在98年6
    月15日提刑事侵占告訴狀，又在98年8月14日補狀，而99年
    度偵字第1400號，臺灣嘉義地方法院檢察署檢察官不起訴處
    分書，抗告人接受99年4月20日(10個月之偵查，有灣嘉義地
    方法院檢察署偵查卷宗嘉義市地政事務所複丈成果圖1.A至B
    兩點連線為檢察官所指示測量之建築物牆壁外緣之位置。並
    未跨建同段273地號。2.後庄段271地號經查登記簿無此地號
    ，說明271地號已分割)可知，抗告人甲○○在99年4月27日
    99年度偵字第1400號竊佔案件不起訴處分及台灣高等法院台
    南分院檢察署99年度上聲議字第494號再議處分。「交付審
    判」案件，因抗告人為無識字年長老人必須支付肆萬元整律
    師費用，可想而知「有錢判生、無錢判死」確實重要，貴院
    91年度簡字第1320號簡易判決附卷可參，因不滿臺灣嘉義地
    方法院法官陳仁智，快追討拍賣金額快支附，而抗告人自言
    訴說「有錢判生、無錢判死」，因而慘遭法官陳仁智告訴及
    命警帶回偵辦自早上至晚上遭扣留。由此可知依法官陳仁智
    之學識及修養「足認其執行職務有偏頗之虞」理由。
(三)「交付審判」乙案，因抗告人無識字年長老人，必須委任律
    師提出理由狀，向該管第一審法院聲請交付審判，刑事訴訟
    法第258條之1定有明文。此一「交付審判制度」係在檢察機
    關內部監督機制之外，另設外部監督機制，由法院審查機察
    機關不起訴裁量權之行使，提供告訴人對於檢察官不起訴處
    分之最終救濟管道，因而抗告人無識字年長老人必須委件律
    師，全然無知，在99年度聲判字第7號，刑事第三庭審判長
    陳仁智法官所述，本件不得抗告，惟查，被告張郁熙、江士
    榮在嘉義市○○段271地號上之建築物，其地基跨建抗告人
    所有之嘉義市○○段273地號土地，至少有60公分之寬度，
    此有照片5張可證，由該地基照片裸露之混凝土及鋼筋(照片
    第4、5張)可證明。刑事第三庭審判長陳仁智法官，視目無
    睹，而裁定駁回且不得抗告，讓委任之訴訟代理人林春發無
    法依犯罪事實認定提起「交付審判」，法律規定因而切斷訴
    訟功能。
(四)臺灣嘉義地方法院99年度聲字第873號裁定中理由(三)部分
    雖以：經查，聲請人告訴張郁熙、江士榮涉嫌竊佔案件與聲
    請前妨害公務案件，分屬不同案件，本案承審審判長陳仁智
    更非本案竊佔案件之告訴人、告發人、證人或鑑定人，自無
    自行迴避之事由。而本案聲請人就其告訴張郁熙、江士榮涉
    嫌竊佔乙事，聲請交付審判，仍應由承審本案審判長、法官
    綜觀原偵查案卷所存證據，判斷是否符合刑事訴訟法第251
    條第1項規定「足認被告有犯罪嫌疑」，已跨越起訴門檻之
    情形，是審判長陳仁智固為聲請人前妨害公務案件之告發人
    ，陳仁智是告訴人，甲○○是被告，是臺灣嘉義地方法院99
    年度聲字第873號刑事裁定「足認其執行職務有偏頗之虞」
    ，並不影響本案聲請人之訴訟上權益，且聲請人亦未提出審
    判長陳仁智參與本案之審理，致使其於本案執行職務有偏頗
    之虞之審觀具體事證，其空言主張，亦無可採。綜上，本件
    聲請法官迴避，核無理由，應予駁回等語。惟查，被告張郁
    熙、江士榮在嘉義市○○段271地號上之建築物，其地基跨
    建抗告人之嘉義市○○段273地號土地，至少有60公分之寬
    度，此有照片5張可證，由該地基照片裸露之混凝土及鋼筋
    可證明。在99年度聲判字第7號裁定主文聲請駁回理由(五)
    二惟查，足徵被告2人興建之系爭建物外牆，並未越界而竊
    佔至告訴人所有之土地甚明。而本件勘驗抗告人及被告江士
    榮均到場，勘驗過程係先由抗告人於現場指出系爭建物之「
    牆面」竊佔至同段273地號之土地。附件二臺灣嘉義地方法
    院檢察署偵查卷宗嘉義市地政事務所土地複丈成緣圖1.A至B
    兩點連線為檢察官所指示測量之建築物牆壁外緣之位置。並
    未跨建同段273地號。2.後庄段271地號經查登記簿無此地號
    。說明271地號已分割，可想而知，專業建築營造商被告江
    士榮，確知嘉義市○○段271地號上之建築物，其地基跨建
    抗告人之嘉義市○○段273地號土地，至少60公分之寬度被
    淹土蓋。連檢察事務官受等被欺騙，何況抗告人無識字年長
    老人，當然全然無知受騙。抗告人在99年4月27日聲請再議
    ，經由99年度偵字第1400號竊佔案件不起訴處分及台灣高等
    法院台南分院檢察署以99年度上聲議字第494號再議處分，
    而「交付審判」，惟查被告張郁熙、江士榮在嘉義市○○段
    271地號上之建築物，其地基跨建抗告人之嘉義市○○段273
    地號土地，至少60公分之寬度，此有照片5張可證，由該地
    基照片裸露之混凝土及鋼筋(即照片第4、5張)可證明。然刑
    事第三庭審判長陳仁智法官視目無睹等語。
二、按送達文書，除本章有特別規定外，準用民事訴訟法之規定
    ；送達於應受送達人之住居所、事務所或營業所行之。刑事
    訴訟法第62條及民事訴訟法第136條第1項前段分別定有明文
    。次按當事人遇有法官有刑事訴訟法第17條以外情形，足認
    其執行職務有偏頗之虞者，得聲請法官迴避，刑事訴訟法第
    18條第2款定有明文。該款規定得聲請法官迴避原因之所謂
    「足認其執行職務有偏頗之虞者」，係指法官與訴訟關係人
    具有故舊恩怨等關係，其審判恐有不公平，而此事由之有無
    ，應以一般通常之人所具有之合理觀點，對於該承辦法官能
    否為公平之裁判，均足產生懷疑，且此種懷疑之發生，存有
    其完全客觀之原因，而非僅出諸當事人自己主觀之判斷始足
    當之（最高法院19年度抗字第285號、79年度臺抗字第318號
    判例參照）。
三、茲查抗告人聲請法官迴避，無非基於其在聲請迴避理由狀內
    載明其居所為嘉義市○○路560號，然原審將本案刑事裁定
    予以送達於嘉義市○區○○里○○鄰○○街235號，此有延誤
    抗告人之救濟期間。惟查，原審依職權調閱抗告人個人基本
    資料查詢結果，顯示抗告人所登記之住址亦為嘉義市○區○
    ○里○○鄰○○街235號(參原審卷第8頁)，原審將上開文件送
    達於該址，依法應無違誤。再者，上開文件，於99年8月31
    日送達於嘉義市○區○○里○○鄰○○街235號後，經吳再生
    收受，此有臺灣嘉義地方法院送達證書乙份在卷可憑，而抗
    告人於同年9月3日即提出抗告，顯見吳再生收受該文書後，
    亦有轉交予抗告人，使抗告人可在合法救濟期間，提起抗告
    ，因此，顯無因此送達而耽誤到抗告人之情事，且抗告人所
    為聲請迴避乙事之承審法官亦非陳仁智法官所為之裁定，故
    此送達情狀，乃抗告人主觀上臆測「足認其執行職務有偏頗
    之虞」。是抗告人基此認為陳仁智法官亦有構成迴避之事由
    ，顯不足採，不能准許。
四、抗告意旨指稱：其曾對臺灣嘉義地方法院陳仁智法官訴說「
    有錢判生、無錢判死」之言詞，而由台灣嘉義地方法院以91
    年度簡字第1320號簡易判決拘役30日，緩刑2年乙事，難期
    待陳仁智法官為公正審判，為其唯一論據。惟按法官依據法
    律獨立審判，就其所審理案件可受公評，承審法官應無僅因
    曾提出告發之聲請，即與抗告人結怨而不為公平裁判。聲請
    人所謂：期待承審法官陳仁智公平審判，乃椽木求魚云云，
    乃聲請人主觀上之臆測，非屬法官與抗告人具有故舊恩怨等
    關係，一般人通常均足以對法官能否為公平之裁判，產生疑
    慮之情形。揆諸前開最高法院判例意旨，聲請人聲請前開案
    件承審法官陳仁智迴避，於法不合，不能准許。原法院基於
    以上相同之認定，爰認本件聲請為無理由，應予駁回。另抗
    告人提出許多其位於嘉義市○○段273地號之土地遭他人為
    侵佔乙事，提出相關事證，因事涉實體上之問題，且與該迴
    避事項無所關連，因而，本院無從審理，併附說明。
五、綜上，本院經核原法院裁定並無違誤或不當，抗告人提起抗
    告，以上開情詞指摘原裁定不當，並無理由，應予駁回。
六、據上論結，應依刑事訴訟法第412條，裁定如主文。
中    華    民    國    99    年     9    月    30    日
                  刑事第四庭    審判長法  官  吳志誠
                                      法  官  彭喜有
                                      法  官  羅心芳
以上正本證明與原本無異。
不得再抗告。
                                      書記官  黃全忠
中    華    民    國    99    年     9    月    30    日

司法院資訊處製作；財團法人民間司法改革基金會備份。
